【裁判字號】    98,訴,812
【裁判日期】    980729
【裁判案由】    強盜
【裁判全文】
臺灣臺南地方法院刑事判決               98年度訴字第812號
公  訴  人  臺灣臺南地方法院檢察署檢察官
被      告  乙○○
選任辯護人  郭宗塘律師
被      告  丁○○
            甲○○
                      之10
上列二人共同
指定辯護人  本院公設辯護人余訓格
上列被告因強盜案件，經檢察官提起公訴（98年度偵字第2878、
3138、4481號），本院判決如下：
    主  文
乙○○、丁○○、甲○○犯結夥三人以上強盜罪，乙○○處有期
徒刑伍年陸月、丁○○處有期徒刑陸年、甲○○處有期徒刑伍年
。
    事  實
一、丁○○因自民國97年下旬透過友人向丙○○購買第三級毒品
    K他命而與之相識，並結義為兄弟，但於97年底、98年初，
    丁○○因察覺其向丙○○所購買之毒品時有重量不符、偷斤
    減兩情事，乃起意報復及意欲強取丙○○所有之毒品或其他
    貴重物品，遂夥同友人甲○○、乙○○及莊玉麟（另行通緝
    ）等共四人共同基於意圖為自己不法所有之犯意聯絡，於98
    年1月14日凌晨1時20分許，由丁○○至丙○○位於台南市○○街225巷5號8樓之居處佯稱欲尋訪丙○○還債，待丙○○
    之女友庚○○開門讓丁○○進入屋內後，甲○○、乙○○、
    莊玉麟隨即衝入屋內，脅迫在屋內之丙○○、庚○○、己○○等三人趴在地上不許動，並以腳將渠等壓制於地而無法抗
    拒之後，由乙○○將置於丙○○桌上之筆記型電腦1台、電
    子磅秤1台、夾鏈袋3包、第2級毒品安非他命6小包（含袋重
    10.85公克）等物搶走。待甲○○等人搭乘電梯至1樓管理室
    旁欲離去時，丙○○趕至欲加阻攔，乙○○又出拳毆打丙○○後離去。嗣經丙○○報警而為警循線查獲，並扣得電子磅
    秤1台、夾鏈袋3包、第2級毒品安非他命6小包（含袋重10.8
    5公克）等物。
二、案經台南市警察局第二分局報請臺灣台南地方法院檢察署檢
    察官偵查起訴。
    理  由
一、前開事實，業據被告乙○○、丁○○、甲○○於偵查中及本
    院準備程序及審理時坦承不諱，且互核一致，而渠等之供述
    復與與被害人即證人丙○○、庚○○、己○○等三人指訴受
    強暴、脅迫情節大致相符，並有扣案如事實欄所示物品在卷
    可稽（至於被告乙○○強盜財物分贓所得之筆記型電腦一台
    ，於犯後因畏懼犯行而丟棄），足證渠等自白與事實相符。
    準此，本件事證明確，被告犯行堪以認定，應依法論科。
二、核被告三人所為，係犯刑法第330條第1項之犯結夥三人以上
    強盜罪（公訴人於起訴書所引用法條乃修正前之刑法規定，
    91年1月30日修正後之刑法第330條第1項規定，業將本罪刑
    度提高法定刑為七年以上有期徒刑）。被告三人與莊玉麟就
    上開犯行間，有犯意聯絡及行為分擔，均應論共同正犯。又
    被告丁○○因與被害人丙○○間之毒品買賣糾紛生一念報復
    之心，而唆使同案被告乙○○、甲○○欲一同教訓及強盜被
    害人，然彼三人犯後已坦承犯行深表悔悟，而且所得財物不
    多，除筆記型電腦一台外，多屬違禁物品，且被害人當時刻
    正施用毒品，以為警員入侵，而依被告等人之喝令趴下，待
    發覺被告非警員後，業遭被告等人以拳腳壓制而無法抗拒，
    故被害人除庚○○略有手指受傷外，其餘被害人並無甚外傷
    ，是被告等人所為之強盜犯行，與其他持用槍械之強盜犯行
    顯有差異，手段尚屬輕微，犯罪情狀非無可憫，科以法定最
    低度刑尚嫌過重，爰依刑法第五十九條之規定均減輕其刑。
    爰審酌被告三人均無前科等不良素行，雖被告乙○○係帶頭
    施暴及掠奪被害人丙○○屋內物品之人，但其與被告甲○○
    最初純係為被告丁○○出氣而起意教訓及強盜被害人丙○○
    ，因此其於檢方偵訊時自認其動機純係幫忙處理朋友債務糾
    紛，非全然錯誤，僅係其臨至現場時基於群體之激憤而衍生
    出非法意圖及強暴之手段，事後被告乙○○、甲○○於分贓
    後，亦因畏懼犯行而丟棄筆記型電腦或向警方供出其持有之
    違禁物品，均見彼二人對渠等所為行為確有悔意，乃公訴人
    對被告乙○○求處重刑，顯非適切；至被告丁○○則是因與
    丙○○間之毒品買賣糾紛而最初起意為強盜犯行之人，並致
    被告乙○○、甲○○為之打抱不平而共同為強盜犯行，待警
    方追查本案時，被告丁○○於警詢尚謊稱其亦為被害人，當
    時亦遭行搶之人壓制在地云云，但因被害人丙○○見被告丁○○形跡詭異，案發後又全無蹤影（包括手機關機等），而
    強烈懷疑本件係丁○○所為，直至檢方偵訊後，被告丁○○
    始坦認犯行，是其惡性較其餘二位被告實為重大，然審之被
    告三人於本院審理時均坦認犯行，並清楚交代動機、目的、
    手段及分贓方式，足徵渠等已誠實面對其犯行，犯後態度尚
    稱良好，參諸被害人所受損害尚輕等一切情狀，分別量處如
    主文所示之刑。至筆記型電腦一台，為被告強盜所得財物，
    雖不能證明業已滅失，但縱使尋獲亦應發還被害人，非本院
    可得宣告沒收之物，至扣案之電子磅秤1台、夾鏈袋3包、第
    2級毒品安非他命6小包（含袋重10.8 5公克）等物，亦屬被
    告強盜之財物，非被告所有，前兩者應發還被害人，至於毒
    品部分雖屬被害人所有，但屬違禁物，則應由執行檢察官另
    行聲請專科沒收（雖該毒品為被告甲○○持有，但本院98年
    度簡字第1042號判決未為沒收之諭知），亦非本院得併予宣
    告沒收。
三、據上論結，應依刑事訴訟法第299條第1項前段，刑法第28條
    、第330條第1項、第59條，判決如主文。
本案經檢察官戊○○到庭執行職務。
中    華    民    國    98    年    7     月    29    日
            刑事第十五庭  審判長  法  官  陳顯榮
                                  法  官  盧鳳田
                                  法  官  林彥君
以上正本證明與原本無異
如不服本判決應於收受本判決後10日內向本院提出上訴書狀，並
應敘述具體理由。其未敘述上訴理由者，應於上訴期間屆滿後20
日內向本院補提理由書狀（均須按他造當事人之人數附繕本）「
切勿逕送上級法院」。
                                  書記官  莊淑雅
中    華    民    國    98    年    7     月    29    日
附錄本案論罪科刑法條全文：
中華民國刑法第330條
犯強盜罪而有第 321 條第 1 項各款情形之一者，處 7 年以上有
期徒刑。
前項之未遂犯罰之。


司法院資訊處製作；財團法人民間司法改革基金會備份。
